【裁判字號】    94,訴,1817
【裁判日期】    950509
【裁判案由】    營利事業所得稅
【裁判全文】
臺北高等行政法院判決
                                     94年度訴字第01817號
                              .
原      告  德昌樹脂股份有限公司
代  表  人  甲○○（董事長）
訴訟代理人  丙○○
被      告  財政部臺灣省北區國稅局
代  表  人  許虞哲（局長）
訴訟代理人  乙○○
上列當事人間因營利事業所得稅事件，原告不服財政部中華民國
94年4 月13日台財訴字第09300571240 號訴願決定（案號：第
00000000號），提起行政訴訟。本院判決如下：
    主  文
原告之訴駁回。
訴訟費用由原告負擔。
    事  實
一、事實概要：原告民國（下同）90年度營利事業所得稅結算申
    報，原列報呆帳損失新臺幣（下同）3,504,152 元，被告初
    查以其列報債務人宏地紡織股份有限公司（下稱宏地紡織公
    司）、峻慶實業有限公司（下稱峻慶公司）之欠款，雖於86
    年度取得判決確定書，惟該債務人所簽具本票均無法兌現，
    雖經寄出存證函，惟所寄之地址非債務人之確實營業地址，
    而予以剔除，核定呆帳損失0 元，補徵稅額905,906 元。原
    告不服，申請復查，經被告以93年9 月13日北區國稅法1 字
    第0930031479號復查決定，駁回其申請，提起訴願，亦遭決
    定駁回，遂向本院提起行政訴訟。
二、兩造聲明：
  (一)原告聲明：
    1.訴願決定及原處分（復查決定）均撤銷。
    2.訴訟費用由被告負擔。
  (二)被告聲明：
    1.駁回原告之訴。
    2.訴訟費用由原告負擔。
三、兩造之爭點：
  原告主張宏地紡織公司及峻慶公司之欠款部分，均經寄存證信
  函至確實營業地址催討，所開清償本票無法兌現，債款確實無
  法收取，符合查核準則規定，應准列報呆帳損失，是否可採？
  (一)原告主張：
    1.營利事業所得稅查核準則（下稱查核準則）第94條規定：
      「呆帳損失：一、…六、前款呆帳損失，其屬債務人倒閉
      、逃匿無從行使催收者，除取具郵政機關無法送達之存證
      函外，並應書有該營利事業倒閉或他遷不明前之確實營業
      地址…其屬逾期2 年，經債權人催收，未能收取本金或利
      息者，應取具郵政機關已送達之存證信函或向法院訴追之
      催收證明。」。
    2.關於宏地紡織公司欠款部分：原告在85年委託茗城實業有
      限公司集體訴訟向宏地紡織公司催討，取得判決確定證明
      書，宏地紡織公司並無財產，經多方協調該公司負責人同
      意簽發88年12月20日到期本票，發票地：桃園市○○路
      1203 號11樓，惟票據到期並未獲兌現，經原告寄存證信
      函催討，亦未獲清償，原告處理程序已符合上述規定，應
      可列報呆帳損失。
    3.關於峻慶公司欠款部分：該公司開立與原告之貨款支票，
      均相繼退票，原告曾2 次寄出存證信函、2 度與該公司協
      議，該公司開出之分期清償本票均無法兌現，原告寄出之
      存證信函，地址為83年度開立發票給對方所書寫之地址（
      即當時該公司確實之營業地址）並無不符，亦符合上述規
      定，應准列報呆帳。
  (二)被告主張：
    1.原告90年度營利事業所得稅結算申報，列報呆帳損失3,
      504,152 元，原核定以其列報債務人宏地紡織、峻慶公司
      之欠款，係屬於83年度發生銷貨收入，雖事後於86年度取
      得判決確定證明書，惟該債務人所簽具本票均無法兌現，
      經寄出存證函，惟該址非債務人之確實營業地址，核與相
      關規定不符，予以剔除，核定呆帳損失0元，補徵稅額905
      ,906元。
    2.參最高行政法院（89年7 月1 日改制前為行政法院）36年
      度判字第16號判例「當事人主張事實須負舉證責任倘其所
      提出之證據不足為主張事實之證明自不能認其主張之事實
      為真實。」意旨，本件經查原告於83年度銷貨與宏地紡織
      公司、峻慶公司所產生之應收帳款，雖經數次以存證函催
      收，惟存證函上所載詳細地址非債務人之確實營業地址（
      宏地紡織公司：桃園縣蘆竹鄉○○村○○街○段10號；峻
      慶公司：臺北縣樹林市○○街○ 段186巷25號2 樓）；又
      原告主張已取得宏地紡織公司債權判決確定證明書云云，
      查其訴願時所附民事判決之原告為茗城實業有限公司，並
      非本件原告，且該民事判決亦非催收證明，原核定並無不
      合，請予維持。
    理  由
一、按「營利事業所得之計算，以其本年度收入總額減除各項成
    本費用、損失及稅捐後之純益額為所得額。」為所得稅法第
    24條第1項所明定。次按「前項呆帳損失，其屬債務人倒閉
    、逃匿無從行使催收者，除取具郵政機關無法送達之存證函
    外，並應書有該營利事業倒閉或他遷不明前之確實營業地址
    ，債務人居住國外者，應有我國駐外使領館、商務代表或外
    貿機關之證明。其屬和解者，如為法院之和解，包括破產前
    法院之和解或訴訟上之和解，應有法院之和解筆錄，或裁定
    書正本；如為商業會、工業會之和解，應有和解筆錄，其屬
    破產之宣告者，應有法院之裁定書正本。其屬申請法院強制
    執行，債務人財產不足清償債務或無財產可供強制執行者，
    應有法院發給之債權憑證。其屬逾期2年，經債權人催收，
    未能收取本金或利息者，應取具郵政機關已送達之存證函或
    向法院訴追之催收證明。」為行為時營利事業所得稅查核準
    則第94條第6 款所明定。
二、本件原告90年度營利事業所得稅結算申報，原列報呆帳損失
    3,504,152 元，被告初查以其列報債務人宏地紡織公司、峻
    慶公司之欠款，雖於86年度取得判決確定書，惟該債務人所
    簽具本票均無法兌現，雖經寄出存證函，惟所寄之地址非債
    務人之確實營業地址，而予以剔除，核定呆帳損失0 元，補
    徵稅額905,906 元。原告不服，循序申請復查，提起訴願，
    均遭決定駁回，復起訴主張宏地紡織公司及峻慶公司之欠款
    部分，均經寄存證信函至確實營業地址催討，所開清償本票
    無法兌現，債款確實無法收取，符合查核準則規定，應准列
    報呆帳損失，詳如其起訴狀事實欄所載理由等語。
三、原告經營紙器用樹脂之加工製造買賣，各種皮類之進出口及
    皮革樹脂、助劑之加工買賣，各種皮類之整飭加工、各種布
    疋定型、整理加工各種紗支買賣毛毯及各種寢具之買賣等業
    務，90年度營利事業所得稅結算，委任賴水木會計師辦理查
    核簽證申報，列報呆帳損失3,504,152 元，係簽證異常案件
    ，經被告審查，以原告所列呆帳損失，係83年發生之銷貨，
    其中宏地紡織公司之欠款1,259,980 元，雖嗣後取得吳弘修
    86年12月23日簽發，88年12月20日到期之本票，到期無法兌
    現，90年10月8 日寄出存證信函地址：桃園市○○路1203號
    11樓，並非宏地公司他遷不明前登記或確實營業地址：桃園
    縣蘆竹鄉○○村○○街○ 段10號，此有宏地紡織公司基本資
    料及統一編號查詢復卷可稽；另峻慶公司之欠款2,414,605
    元，原告所寄出存證信函址台北縣林口鄉○○路123 巷4 號
    2 樓，雖與原告開給峻慶公司之統一發票地址相符，惟並非
    峻慶公司他遷不明前登記之地址台北縣樹林市○○街○ 段
    186 巷25號2 樓，原告亦未能證明寄出存證信函時峻慶公司
    仍確實在台北縣林口鄉○○路123 巷4 號營業，此亦有峻慶
    公司之基本資料及統一編號查詢附卷可稽。又原告主張以取
    得對宏地紡織公司之民事勝訴判決證明書乙節，惟所提出之
    民事判決書原告為茗城實業有限公司，且民事判決未經強制
    執行，並非法院所發給之債權憑證，從而被告不予認列原告
    列報呆帳損失3,504,152 元 (見原處分卷挑選科目查核及核
    定通知書調整法令暨依據說明書)， 揆諸首揭規定，自無不
    合。原告所訴各節，洵不足採。
四、綜上說明，本件被告就原告90年度營利事業所得稅不予認列
    呆帳損失3,504,152 元之核定處分，並無違誤，訴願決定，
    予以維持，亦無不合，原告起訴意旨，非有理由，應予駁回
    。
五、本件事證已臻明確，兩造其餘主張及攻擊防禦方法與判決結
    果不生影響，無逐一論述必要，併此敘明。
六、據上論結，本件原告之訴為無理由，依行政訴訟法第98條第
    3項前段，判決如主文。
中    華    民    國    95    年    5     月    9     日
               第  一  庭  審 判 長 法  官  王立杰
                                    法  官  黃清光
                                    法  官  黃本仁
上為正本係照原本作成。
如不服本判決，應於送達後20日內，向本院提出上訴狀並表明上
訴理由，如於本判決宣示後送達前提起上訴者，應於判決送達後
20日內補提上訴理由書（須按他造人數附繕本）。
中    華    民    國    95    年    5     月   11     日
                                   書記官  黃倩鈺


司法院資訊處製作；財團法人民間司法改革基金會備份。
